【裁判字號】    98,重訴,119
【裁判日期】    990211
【裁判案由】    清償借款
【裁判全文】
臺灣臺南地方法院民事判決             98年度重訴字第119號
原      告  臺灣中小企業銀行股份有限公司
法定代理人  丙○○
訴訟代理人  乙○○
被      告  甲○○
被      告  林復華律師即王汝昭之遺產管理人
上列當事人間請求清償借款事件，經本院於民國99年2月3日
言詞辯論終結，判決如下：
    主      文
被告林復華律師即王汝昭之遺產管理人於王汝昭之遺產範圍內與
被告甲○○連帶給付原告新台幣捌佰拾玖萬肆仟肆佰零貳元，
及如附表所示之利息、違約金。
訴訟費用新台幣捌萬伍仟陸佰陸拾元，由被告林復華律師即王汝
昭之遺產管理人於王汝昭之遺產範圍內，與被告甲○○連帶負擔
。
    事實及理由
一、程序方面：
  (一)原告之法定代理人原為蔡慶年，於民國98年7月23日變更法
    定代理人為丙○○，有原告提出之財政部函及董事會選舉記
    錄附卷可稽，原告聲請由丙○○承受訴訟，並無不合，應予
    准許。
  (二)又訴狀送達後，原告不得將原訴變更或追加他訴。但該訴訟
    標的對於數人必須合一確定時，追加其原非當事人之人為當
    事人者，不在此限，民事訴訟法第255條第1項第5款定有明
    文。查本件原告起訴請求被告甲○○給付借款，王汝昭為該
    借款之連帶保證人，因王汝昭死亡後無人繼承，經高雄地方
    法院選任林復華律師為遺產管理人，故原告追加請求林復華
    律師即王汝昭遺產管理人為被告，合於上開民事訴訟法規定
    ，應予准許。
  (三)兩造就被告對原告所負各宗債務，合意由本院為第一審管轄
    法院（借據背面授信約定書第12條參照），而本件借款有設
    定抵押，其擔保物之所在地為台南市○○區○○段127－98
    號土地及其上建物門牌台南市○○○街26巷1號，屬本院轄
    區，有原告提出之他項權利證明書、抵押權設定契約書可參
    ，查被告甲○○之住所已遷出中國民國，而居住於美國，有
    戶籍謄本、高雄地方法院97年度繼字第2653號卷內甲○○陳
    報住址可佐。按對於在中華民國現無住所或住所不明之人，
    因財產權涉訟者，得由被告可扣押之財產或請求標的所在地
    之法院管轄。被告之財產或請求標的如為債權，以債務人住
    所或該債權擔保之標的所在地，視為被告財產或請求標的之
    所在地，民事訴訟法第3條亦有明文，是依此規定，被告甲
    ○○於本院轄區內有不動產，本院亦有管轄權。被告林復華
    律師即王汝昭遺產管理人抗辯本院無管轄權云云，顯不可採
    。
  (四)被告受合法通知，未於言詞辯論期日到場，核無民事訴訟法
    第386條所列各款情形，爰依原告聲請，由其一造辯論而為
    判決。
二、原告起訴略以：被告甲○○於民國85年3月12日邀同被告王
    汝昭（於97年5月19日死亡，經臺灣高雄地方法院98年度司
    財管字第80號裁定選任林復華律師為其遺產管理人）為連帶
    保證人，分別向原告借款新台幣（下同）450萬元750萬
    元，並約定借款期限均自85年4月11日起至105年4月11日止
    ，自借款日起分240期按月於每月11日繳款，並平均攤還本
    息。利率分別依郵匯局一年期定期儲蓄存款利率加一個百
    分點機動調整、依原告銀行基本放款利率加年率0.8﹪計
    付，嗣750萬元借款部分經申請調降利率，簽訂變更契約書
    ，利率改依原告銀行基準利率加年率0.62﹪機動計息。另依
    借據背面授信約定書第五條約定，立約人於借款期間未依約
    清償本金或利息，立約人對銀行（即原告）所負債務視為全
    部到期，應立即全數清償，依借據第五條約定，逾期償還本
    金、利息或本息時，按借款總餘額，自應償付日起，逾期在
    六個月以內者按原利率加計百分之十之違約金，超過六個月
    以上者則按原利率加計百分之二十之違約金。詎料本件借款
    之本息僅繳納至97年10月10日，自97年10月11日起即未再繳
    交本息，尚有2,167, 883元6, 226,519元之本金未清償
    ，依約被告已喪失期限利益，並應加計97年10月11日之郵
    匯局一年期定期儲蓄存款利率2.6﹪加1﹪機動調整後之利率
    為3. 6﹪97年10月11日之原告銀行基準利率4.24%加年率
    0.62﹪機動調整後之利率為4.86﹪之利息與違約金，爰本於
    借貸及連帶保證之法律關係提起本訴，並聲明如主文所示。
四、被告林復華律師即王汝昭之遺產管理人未於言詞辯論期日到
    場，據前以書狀主張：
   (一)原告逕行主張追加王汝昭之遺產管理人林復華律師為被告
     而請求2,167,883元6,226,519元之本金、約定利息及
     違約金，有悖遺產管理人僅於遺產範圍內，並依其債權比
     例（除具優先債權者外）平均分配之原則。
   (二)況至99年9月1日為止仍在公示催告期間，且已依法通知各
     債權人報明債權，然原告尚未依此程序行使其權利，依民
     法第1181條規定，為遺產管理人之被告非於99年9月1日後
     ，不得對王汝昭之任何債權人償還債務，縱認債權人非不
     得請求清償債權，惟被告依法既不得在公示催告期間償還
     債務，即屬法律上給付不能，則原告之此部分追加訴訟，
     即有可議，應予駁回。
   (三)聲明：
     (1)原告追加之訴駁回。
     (2)追加訴訟費用由原告負擔。
五、原告主張被告甲○○向其借款未清償、王汝昭為連帶保證人
    之事實，業據提出借據及授信約定書2份、授信條件變更申
    請書、變更契約書、借款及繳款明細表2紙、基準利率表變
    動表2紙、借款申請書及調查表、放款轉帳支出傳票2紙、存
    款轉帳收入傳票2紙、授信客戶異動資料表營業單位放款交
    易歷史檔明細、外交部領事事務局簡便行文表、甲○○海外
    授權書等件為證，核與原告主張相符，而本件連帶保證人王
    汝昭於97年5月19日死亡，其法定繼承人均已於法定期限內
    聲明拋棄繼承，經高雄地方法院裁定選任林復華律師為王汝
    昭之遺產管理人等情，亦有高雄地方法院97年度繼字第2653
    號卷宗可稽。被告林復華律師即王汝昭之遺產管理人雖抗辯
    本件債權給付不能云云，然民法第1181條以下規定係就遺產
    管理人清償債務、申報債權等程序之規定，並非規定債權人
    即原告不得進行訴訟程序，而王汝昭確為本件借款之連帶保
    證人，於王汝昭之遺產範圍內，自應與借款人被告甲○○負
    連帶保證責任，被告抗辯自不可採。從而，原告本於消費借
    貸及連帶保證之法律關係，請求被告林復華律師即王汝昭遺
    產管理人於王汝昭之遺產範圍內，與被告甲○○連帶給付未
    清償之借款8,394,402元及如附表所示之利息、違約金，為
    有理由，應予准許。
六、本件訴訟費用確定為新台幣85,660元（即第一審裁判費84,1
    60元及公示送達費用1,500元），應於被繼承人王汝昭之遺
    產範圍內與被告甲○○連帶負擔。
七、結論：本件原告之訴為有理由，依民事訴訟法第385條第1項
    前段、第85條第2項、第87條第1項，判決如主文。
中    華    民    國    99    年    2     月    11    日
                  民事第一庭    法    官  蔡孟珊
以上正本證明與原本無異。
如對本判決上訴，須於判決送達後20日內向本院提出上訴狀，並
依民事訴訟法第77條之16繳交上訴費用。
中    華    民    國    99    年    2     月    11    日
                                書 記 官  吳幸芳

司法院資訊處製作；財團法人民間司法改革基金會備份。
